【裁判字號】    98,訴,659
【裁判日期】    980424
【裁判案由】    毒品危害防制條例
【裁判全文】
臺灣板橋地方法院刑事判決               98年度訴字第659號
公  訴  人  臺灣板橋地方法院檢察署檢察官
被      告  甲○○
上列被告因違反毒品危害防制條例案件，經檢察官提起公訴（98
年度毒偵字第594 號），本院裁定改依簡式審判程序審理，判決
如下：
    主  文
甲○○施用第一級毒品，累犯，處有期徒刑捌月。
    事  實
一、甲○○前因施用毒品案件，經本院以89年度毒聲字第3024號
    裁定送觀察、勒戒後，認無繼續施用毒品之傾向，而於民國
    89年6 月2 日執行完畢，由臺灣板橋地方法院檢察署檢察官
    以89年度毒偵字第3680號為不起訴處分確定。又於5 年內因
    施用毒品案件經臺灣高等法院以94年度上訴字第2188號判決
    判處有期徒刑8 月確定，及另因犯竊盜案件經本院以94年度
    簡上字第561 號判決判處有期徒刑8 月確定，上揭二罪並經
    定應執行有期徒刑1 年2 月確定，嗣於95年11月25日縮刑期
    滿執行完畢（再犯本罪構成累犯）。詎其猶不知悔改，復基
    於施用第一級毒品海洛因之犯意，於97年12月1 日某時，在
    其友人位於臺北縣鶯歌鎮○○路217 巷住處，以將海洛因置
    入注射針筒內加水注射之方式，施用第一級毒品海洛因1 次
    。嗣甲○○於97年12月2 日經警方通知到場並採集其尿液送
    驗呈嗎啡陽性反應後，始悉上情。
二、案經臺北縣政府警察局三峽分局報請臺灣板橋地方法院檢察
    署檢察官偵查起訴，本院於準備程序進行中，被告就被訴事
    實為有罪之陳述，經告知簡式審判程序之旨，並聽取公訴人
    、被告之意見後，由本院合議庭裁定由受命法官獨任進行簡
    式審判程序。
    理  由
一、訊據被告甲○○對於上揭事實全部坦承不諱，且其於97年12
    月2 日經警採集尿液送驗結果，呈海洛因代謝物鴉片類可待
    因、嗎啡陽性反應乙節，有台灣檢驗科技股份有限公司濫用
    藥物尿液檢驗報告（報告編號：CH/2008/C0165） 、臺北縣
    政府警察局三峽分局查獲毒品危害防治條例案姓名對照表（
    北縣警峽刑字第098001020 號）各1 紙附卷可按（見98年度
    毒偵字第594 號卷第6 、8 頁），是可認被告前開自白與事
    實相符，堪予採信，本件事證明確，被告犯行洵堪認定。
二、按海洛因依其成癮性、濫用性及對社會危害性之程度，為毒
    品危害防制條例第2 條第2 項第1 款所列之第一級毒品。再
    按施用第一級毒品為犯罪行為，同條例第10條定有處罰明文
    。故施用第一級毒品者，依前揭規定本應科以刑罰。惟基於
    刑事政策，對合於一定條件之施用者，則依同條例第20條、
    第23條之規定，施以觀察、勒戒及強制戒治之保安處分。又
    毒品危害防制條例於92年7 月9 日修正公布，自93年1 月9
    日施行，其中第20條、第23條將施用毒品之刑事處遇程序，
    區分為「初犯」及「五年內再犯」、「五年後再犯」。依其
    立法理由之說明：「初犯」，經觀察、勒戒或強制戒治後，
    應為不起訴處分或不付審理之裁定；經觀察、勒戒或強制戒
    治執行完畢釋放後，「五年內再犯」者，因其再犯率甚高，
    原實施之觀察、勒戒及強制戒治既已無法收其實效，爰依法
    追訴或裁定交付審理。至於經觀察、勒戒或強制戒治執行完
    畢釋放後，「五年後再犯」者，前所實施之觀察、勒戒或強
    制戒治已足以遮斷其施用毒品之毒癮，為期自新及協助其斷
    除毒癮，仍適用「初犯」規定，先經觀察、勒戒或強制戒治
    之程序。從而依修正後之規定，僅限於「初犯」及「五年後
    再犯」2 種情形，始應先經觀察、勒戒或強制戒治程序。倘
    被告於5 年內已再犯，經依法追訴處罰，縱其第3 次（或第
    3 次以上）再度施用毒品之時間，在初犯經觀察、勒戒或強
    制戒治執行完畢釋放5 年以後，已不合於「五年後再犯」之
    規定，且因已於「五年內再犯」，顯見其再犯率甚高，原實
    施觀察、勒戒或強制戒治，已無法收其實效，即應依該條例
    第10條處罰（最高法院97年度第5 次刑事庭會議結論參照）
    。經查本件被告甲○○前因施用毒品案件經觀察、勒戒程序
    後，於5 年內又因施用毒品案件經判決有罪確定，此有臺灣
    高等法院被告前案紀錄表1 份在卷可按，是揆諸前開說明，
    縱其本次施用毒品之時間係在初犯經觀察、勒戒或強制戒治
    執行完畢釋放5 年以後，然已不合於「五年後再犯」之規定
    ，自仍應依同條例第10條規定處罰，合先說明。
三、核被告甲○○所為，係犯同條例第10條第1 項之施用第一級
    毒品罪。其於施用前後持有毒品之行為，應為其施用毒品之
    犯行所吸收，不另論罪。又查被告有如事實欄所示之犯罪科
    刑執行前科，有臺灣高等法院被告前案紀錄表1 份附卷可按
    ，其於受有期徒刑執行完畢後，5 年內再故意犯本件有期徒
    刑以上之罪，為累犯，依法加重其刑。爰審酌被告前有施用
    毒品之前科，業見前述，對於施用毒品之違法性及可罰性，
    應有明確而強烈之認識，本當知所惕勵，戒除毒癮，改過自
    新，詎其不知悛悔，復為本件施用海洛因之犯行，所為戕害
    自己身心健康，並造成社會問題，所為殊非可取，兼衡其智
    識程度、犯罪動機、目的，及其犯罪後已坦承犯行，態度良
    好等一切情狀，量處如主文所示之刑，以資懲儆。
據上論斷，應依刑事訴訟法第273 條之1 第1 項、第299 條第1
項前段，毒品危害防制條例第10條第1 項，刑法第11條前段、第
第47條第1 項，判決如主文。
本案經檢察官陳彥章到庭執行職務。
中    華    民    國    98    年    4     月    24    日
                  刑事第八庭    法  官  許映鈞
上列正本證明與原本無異。
如不服本判決，應於判決送達後10日內敘明上訴理由，向本院提
出上訴狀 (應附繕本) ，上訴於臺灣高等法院。其未敘述上訴理
由者，應於上訴期間屆滿後20日內向本院補提理由書「切勿逕送
上級法院」。
                                書記官  范煥堂
中    華    民    國    98    年    4     月    24    日
論罪科刑法條
毒品危害防制條例第10條第1項
施用第一級毒品者，處6月以上5年以下有期徒刑。


司法院資訊處製作；財團法人民間司法改革基金會備份。
